最高法院刑事判決　　　　　　一○○年度台上字第一五○四號
上　訴　人　張文鴻
選任辯護人　蕭智元律師
上列上訴人因違反毒品危害防制條例案件，不服台灣高等法院台
中分院中華民國九十九年十二月二十日第二審判決（九十九年度
上訴字第一三二五號，起訴案號：台灣苗栗地方法院檢察署九十
七年度偵緝字第九五號），提起上訴，本院判決如下：
    主  文
上訴駁回。
    理  由
按刑事訴訟法第三百七十七條規定：上訴於第三審法院，非以判
決違背法令為理由，不得為之。是提起第三審上訴，應以原判決
違背法令為理由，係屬法定要件，如果上訴理由書狀並未依據卷
內訴訟資料，具體指摘原判決不適用何種法則或如何適用不當，
或所指摘原判決違法情事，顯與法律規定得為第三審上訴理由之
違法情形，不相適合時，均應認其上訴為違背法律上之程式，予
以駁回。本件原審經審理結果，認為上訴人張文鴻販賣第二級毒
品甲基安非他命既遂、未遂各一次之犯行罪證明確，因而撤銷第
一審科刑部分之判決，改判論上訴人以販賣第二級毒品未遂罪，
累犯，處有期徒刑三年十月；販賣第二級毒品罪，累犯，處有期
徒刑八年；均為相關沒收之諭知，並就主刑部分定其應執行有期
徒刑八年十月。已詳敘調查、取捨證據之結果及憑以認定犯罪事
實之心證理由。從形式上觀察，原判決並無足以影響判決結果之
違法情形存在。上訴意旨略以：(一)、上訴人於偵審中始終抗辯伊
向「小芬」購買之甲基安非他命並非供販賣營利之用，而係供己
施用等語，且依卷內資料，上訴人確有施用甲基安非他命之情形
，原審未予究明，遽認上訴人係意圖販賣而購入甲基安非他命，
自屬速斷。又原判決既認上訴人並未交付毒品予蔡長庭，且蔡長
庭採集尿液檢驗之時間為民國九十七年十一月六日，距原判決認
定上訴人販賣予蔡長庭未遂之時間已相距一年多，況蔡長庭於偵
查中原證稱其向上訴人購買者係安非他命，原審就此未詳予查明
，即率爾認定上訴人販賣予蔡長庭之毒品係甲基安非他命，顯屬
不當。再者，依蔡長庭於第一審之證述及雙方於九十六年四月九
日下午二時五分許之通聯譯文觀察，雙方並未於電話中提及任何
價錢事宜，則蔡長庭是否及如何與上訴人約定甲基安非他命之價
格及上訴人是否具有營利之意圖，原審未詳予究明即遽行判決，
自有調查職責未盡及判決理由不備之違法。(二)、證人蔡長庭自陳
於台灣苗栗地方法院檢察署前後二次偵訊時均有施用毒品，其精
神狀況是否正常，即有可疑，原審未予查明即認定前揭偵訊筆錄
有證據能力，於法未合。又原審以監聽譯文認定上訴人與其通話
對象均係以「男生」代稱甲基安非他命、「女生」代稱海洛因。
惟查，該監聽譯文內均未提及甲基安非他命或海洛因，且無任何
證據足以證明所稱之男生係指安非他命，女生係指海洛因，原判
決遽為推論，與證據法則有違。(三)、通訊監察錄音內容與譯文是
否相符，原審未傳訊相關人員調查釐清，自有調查職責未盡之違
法。又原審對於判決中所引用之相關證物及文書均未於審判期日
提示，致上訴人無法辨認及知悉其意，有判決不適用法則之違誤
。又台灣台北地方法院檢察署並未調查所有與上訴人販毒有關之
人，且第一審及第二審亦未傳喚其他相關人等到庭說明，均有調
查職責未盡之違法等語。惟按：(一)、刑事訴訟法第一百五十九條
之一第二項規定：「被告以外之人於偵查中向檢察官所為之陳述
，除顯有不可信之情況者外，得為證據。」已揭示被告以外之人
於偵查中向檢察官所為之陳述，原則上為有證據能力，僅於顯有
不可信之情況，始例外否定其得為證據。證人蔡長庭在台灣苗栗
地方法院檢察署九十七年十一月六日及九十八年三月十九日偵查
中所為之陳述，就上訴人而言，雖屬被告以外之人於審判外之陳
述，但依原判決所為之論證，其偵查中之供述並無顯有不可信之
情況，原判決已敘明其認有證據能力之理由（見原判決第四頁）
，揆諸上開說明，並無違法可言。上訴意旨仍就此指摘，尚非合
法之第三審上訴理由。(二)、有偵查犯罪職權之公務員，依通訊保
障及監察法規定聲請核發通訊監察書所監聽之錄音內容，為實施
刑事訴訟程序之公務員依法定程序取得之證據。而依該通訊監察
錄音所作成之譯文，乃監察錄音內容之顯示。倘當事人對於該譯
文內容之同一性或真實性發生爭執或有所懷疑時，法院固應依刑
事訴訟法規定勘驗該監聽錄音踐行調查證據程序，以確保監察錄
音內容與譯文之真實、同一性。惟當事人若已承認監察錄音譯文
之內容屬實，或對於該譯文內容並無爭執，而法院復已就該譯文
依法踐行調查證據程序者，該通訊監察錄音之譯文即與播放錄音
有同等價值，自得作為判斷之依據。查上訴人所使用門號000000
0000號電話及相關對話之監聽錄音，乃經台灣桃園地方法院檢察
署檢察官按當時之通訊保障及監察法，依職權核發通訊監察書在
案，有該署九十六年桃檢惟愛聲監（續）字第000430號通訊監察
書在卷可憑。而該通訊監察之錄音，並經執行通訊監察之調查員
轉製作成譯文表，有詳載聲監案號、監察電話及通話對象、通話
時間及內容等資料之譯文表附卷可參。上開通訊監察既係依法定
程序所為，則基於該通訊監察所取得之監聽電話錄音，暨司法警
察依據該監聽電話錄音而製作之通訊監察錄音譯文，其取得程序
並無違法，上訴人對其真實性均不爭執（見原審卷第一０四、一
八二頁）。且原審於審判期日亦已踐行提示監聽譯文供當事人辨
認並告以要旨，使上訴人表示意見等程序並予辯論之機會，而為
合法之調查，依上開說明，原判決採為論罪之證據，於法並無不
合。上訴意旨就此有關判定證據能力之事實問題重為爭執，自非
適法之第三審上訴理由。(三)、審判期日之訴訟程序，專以審判筆
錄為證，刑事訴訟法第四十七條定有明文。卷查本件採為判決基
礎之筆錄、書證及物證等相關證據，業經審判長於審判期日逐一
對上訴人提示並告以要旨，有審判筆錄載明可稽（見原審卷第一
八０至一八八頁）。參諸該次審判筆錄之記載，審判長已踐行調
查證據之程序，上訴人對於審判長詢以對於有關之證人證言及證
物之意見後，非但未抗辯不了解文書要旨或證物未提示無從辨認
，且進而就相關證言及證物之證據力為實體上之爭辯，並無上訴
意旨所指調查職責未盡之違法，自不得執為上訴理由。(四)、證據
之取捨及犯罪事實之認定，乃事實審法院之職權，苟其取捨，不
違背經驗法則或論理法則，不得任意指為違法；又證據之證明力
如何，由事實審法院本於確信自由判斷之，此項自由判斷之職權
行使，苟係基於吾人日常生活之經驗，而未違背客觀上應認為確
實之定則，又已敘述其何以為此判斷之理由者，亦不容漫指為違
法，而據為適法之第三審上訴理由。原判決業已依憑上訴人供承
：九十六年四月十一日晚間十一時許，一次向綽號「小芬」之女
子以新台幣（下同）十三萬元，購買原判決附表編號二所示之甲
基安非他命，於翌日凌晨零時二十分許，為警查扣等情，並參酌
警員查扣上訴人持有之甲基安非他命，經送內政部警政署刑事警
察局鑑定結果，其中編號A1至A4、A6-1至A6-4驗前總毛重八二．
三五公克（包裝塑膠袋總重約四．六一公克），純度約96％，驗
前總純質淨重約七四．六三公克；編號A5、A6-5驗前總毛重二．
五五公克（包裝塑膠袋總重約０．七０公克），測得純度約34％
，驗前總純質淨重約０．六三公克等情，有該局鑑定書附卷，以
及卷附通訊監察譯文可資佐證等證據資料，為其認定上訴人意圖
營利，基於販賣甲基安非他命之犯意，向「小芬」販入甲基安非
他命三次，伺機牟利等犯行之論據，而以上訴人所辯扣案甲基安
非他命係供自己施用云云，為卸責之詞，殊無足取，於理由內依
憑調查所得之證據，詳加指駁；並敘明：上訴人一次購入數量非
少之高純度甲基安非他命，衡以其若非本有迅速脫手、賤買貴賣
從中取利之企圖與計畫，而無毒品保存所生損耗等顧慮，當無一
次買入大量且純度甚高之毒品甲基安非他命之理，復參諸上訴人
於同年四月八日下午至同年四月十一日晚間九時間，與不詳男子
等人之通話內容，上訴人與其通話對象均係以「男生」代稱甲基
安非他命、「女生」代稱海洛因，該段期間上訴人正多方尋覓價
格較低之甲基安非他命來源，以供販賣賺取利潤，且其於同年四
月十一日向「小芬」販入上開甲基安非他命，係因有人欲向其訂
購甲基安非他命，上訴人確係基於販賣營利之目的，而販入上開
甲基安非他命，至為灼然。又按毒品危害防制條例第四條第二項
之販賣第二級毒品罪，不以販入之後復行賣出為要件；祇須以營
利為目的，販入或賣出，有一於此，即已成立。上訴人以營利意
圖而販入上揭毒品，雖未及賣出，仍應論以販賣第二級毒品既遂
罪責。原判決業已依據調查證據之結果，說明其論斷之理由。此
屬事實審法院證據取捨之職權判斷，並無違背客觀存在之經驗法
則或論理法則。上訴意旨任意指摘原判決理由不備、理由矛盾及
採證違法，並非合法之上訴第三審理由。(五)、原判決認定上訴人
有販賣甲基安非他命予蔡長庭未遂之犯罪事實，業已依憑上訴人
承認於九十六年四月九日下午二時五分許，以0000000000號行動
電話，與持用0000000000號行動電話之蔡長庭聯繫，且有如通訊
監察譯文所示之對話內容等情，及證人蔡長庭證述與上訴人談妥
購買甲基安非他命之經過，並參酌卷附通訊監察譯文內容等相關
證據資料為論據，而以上訴人所辯：上開通話內容並非買賣毒品
之對話云云，為卸責之詞，殊無足取，於理由內依憑調查所得之
證據，詳加指駁；並敘明：蔡長庭於偵查及第一審所稱之安非他
命或Ｋ他命，應為甲基安非他命之誤。又甲基安非他命物稀價昂
，取得不易，且為政府嚴予查緝取締之違禁物，非法販賣之刑責
甚重，苟上訴人無利潤可圖，其應無甘冒被查緝法辦判處重刑之
危險，而著手販賣予蔡長庭之理，其主觀上具營利之意圖，已堪
認定。又上訴人業與蔡長庭談妥買賣甲基安非他命之數量及價錢
，雖事後上訴人未與蔡長庭會面，而未交付毒品，然上訴人已著
手於販賣甲基安非他命之犯行，仍應論以販賣第二級毒品未遂罪
刑。原判決業已依據調查證據之結果，說明其取捨各項證據之理
由。此屬事實審法院採證認事之職權判斷，並無違背客觀存在之
經驗法則或論理法則。上訴意旨任意指摘原判決有理由不備之違
法，並非合法之上訴第三審理由。(六)、所謂依法應於審判期日調
查之證據，係指與待證事實有重要關係，在客觀上顯有調查必要
性之證據而言，故其範圍並非漫無限制，必其證據與判斷待證事
實之有無，具有關連性，得據以推翻原判決所確認之事實，而為
不同之認定，始足當之。若所證明之事項已臻明瞭，自欠缺其調
查之必要性。上訴人確有本件犯行，業據原判決依憑卷證認定明
確，待證事實既臻明瞭，原審未另為無益之調查，屬法院調查證
據裁量權之適法行使，並不違法。上訴意旨任意爭執，仍非適法
之第三審上訴理由。(七)、其餘上訴意旨，經核係置原判決所為明
白論斷於不顧，仍持已為原判決指駁之陳詞再事爭辯，及對於事
實審法院取捨證據與自由判斷證據證明力之職權行使，並就與判
決本旨無關之枝節事項，徒以自己之說詞，任意指摘，難認已符
合首揭法定之第三審上訴要件。其上訴違背法律上之程式，應予
駁回。
據上論結，應依刑事訴訟法第三百九十五條前段，判決如主文。
中    華    民    國  一○○  年    三    月   三十   日
                      最高法院刑事第七庭
                          審判長法官  邵  燕  玲  
                                法官  李  伯  道  
                                法官  孫  增  同  
                                法官  李  嘉  興  
                                法官  王  聰  明  
本件正本證明與原本無異
                                      書  記  官  
中    華    民    國  一○○  年    四    月    七    日
                                                      Ｅ